【裁判字號】    98,訴,1315
【裁判日期】    981202
【裁判案由】    偽造文書等
【裁判全文】
臺灣臺北地方法院刑事判決              98年度訴字第1315號
公  訴  人  臺灣臺北地方法院檢察署檢察官
被      告  乙○○
選任辯護人  楊俊雄律師
上列被告因偽造文書等案件，經檢察官提起公訴（98年度偵字第
3798號），因被告於準備程序中為有罪之陳述，經本院裁定由受
命法官獨任以簡式審判程序審理，本院判決如下：
    主  文
乙○○所犯行使偽造私文書罪二罪，各處有期徒刑參月，如易科
罰金，均以新臺幣壹仟元折算壹日。又犯詐欺取財罪，處有期徒
刑貳月，如易科罰金，以新臺幣壹仟元折算壹日。應執行有期徒
刑陸月，如易科罰金，以新臺幣壹仟元折算壹日。緩刑貳年。
    事  實
一、乙○○係招臨英之夫，甲○○係招臨英之女，乙○○係甲○
    ○之繼父。緣招臨英於民國97年6 月19日因膽囊癌住進行政
    院退除役官兵輔導委員會臺北榮民總醫院（下稱臺北榮民總
    醫院)治療，後於同年7月3日2時20分因病重過世，而於過世
    當天及前天（即7月2日）已陷於意識昏迷，並無辨別事理之
    能力，詎乙○○基於偽造文書及意圖為自己不法所有之犯意
    ，未經招臨英之同意或授權，擅於同年7月2日，於印鑑證明
    書委託書及印鑑變更登記申請書、印鑑登記證明書申請書上
    蓋用招臨英之印鑑而偽造私文書，並持向臺北市松山區戶政
    事務所，以招臨英原有印鑑遺失為由，辦理招臨英之印鑑變
    更及申請印鑑證明而行使，使不知情之承辦人員將此不實之
    事項登載於職務上所掌管之相關公文書上，並據以核發印鑑
    證明書，復於同日持該印鑑證明及招臨英與其於97年5月1日
    簽立之土地及建築改良物所有權贈與移轉契約書、完稅證明
    文件、土地登記申請書等資料，向臺北市松山區地政事務所
    申請將招臨英所有坐落於臺北市○○區○○段4小段835建號
    ；建物門牌號碼為臺北市○○○路499巷5弄5號3樓之房地，
    以贈與為原因移轉登記與被告，使承辦之公務員陷入錯誤，
    誤以為招臨英有贈與該房地並委託乙○○辦理移轉登記之真
    意，而於同年月3 日將該房地之所有權登記與乙○○，並將
    此不實之事項登載於職務上所掌管之相關公文書上，足生損
    害於甲○○及戶政、地政機關關於印證證明之核發及不動產
    變更登記之正確性。又乙○○明知招臨英過世後，甲○○與
    其同為招臨英之繼承人，招臨英之遺產應為其2 人所共有，
    竟基於意圖為自己不法所有之概括犯意，接續於97年7月3日
    招臨英過世後當日某時及同年9月8日，前往彰化銀行復興分
    行，盜用招臨英印章擅蓋於空白取款憑條上，並分別填載取
    款金額為新臺幣120 萬元及17萬6831元而偽造私文書，持向
    該分行櫃臺人員而行使，使櫃臺人員陷入錯誤，誤信招臨英
    委託乙○○辦理提款，而將招臨英所留下之存款提款後，旋
    存入乙○○指定之帳戶內，足生損害於甲○○。俟甲○○得
    悉招臨英之死訊，於辦理招臨英遺產事宜時知悉上情。
二、案經甲○○訴由臺灣臺北地方法院檢察署檢察官偵查起訴。
    理  由
一、上開事實業據被告乙○○於本院審理時坦承不諱，並有告訴
    人甲○○之指述、證人詹哲彰之證言可稽，且有臺北榮民總
    醫院病患招臨英之病程護理紀錄、死亡證明書、戶籍謄本、
    證明書、委託書、印鑑變更登記申請書、印鑑登記證明申請
    書、土地登記申請書、土地及建築改良物所有權贈與移轉契
    約書、臺北市稅捐稽徵處97年期房屋稅轉帳繳納證明、臺北
    市松山區戶政事務所、財政部臺北市國稅局贈與稅不計入贈
    與總額證明書、土地所有權狀、臺北市建物登記第二類謄本
    （松山區○○段○○段835建號、松山區○○段○○段13地號
    ）、臺北市松山地政事務所民眾閱覽異動索引、招臨英於彰
    化銀行復興分行帳號00000000000000交易明細、取款憑條、
    存款憑條、松山地政事務所98年10月15日覆本院函等在卷足
    憑，核與被告自白相符。本件事證明確，被告上開犯行已堪
    認定，應依法論科。
二、核被告所為，就向臺北市松山區戶政事務所偽辦招臨英印
    鑑變更及申請印鑑證明部分，係犯刑法第216條、第210條之
    行使偽造私文書罪、第217條第2項之盜用印章罪；就向臺
    北市松山區地政事務所申請將招臨英所有房地贈與移轉登記
    部分，係犯刑法第214條之使公務員登載不實罪、第339條第
    1 項之詐欺取財罪；而就盜領招臨英彰化銀行復興分行帳
    戶內存款2 次部分，係犯刑法第216條、第210條之行使偽造
    私文書罪、第217條第2項之盜用印章罪、第339條第1項之詐
    欺取財罪。其中，被告盜用印章之行為，係偽造私文書之階
    段行為；被告偽造私文書後復持以行使，其偽造之低度行為
    ，應為行使之高度行為所吸收，均不另論罪；又被告2 度盜
    領存款，既係基於概括犯意，且2 次行為時間場所密接，復
    侵害同一被害法益，屬接續犯僅論1 罪即可；而被告行使偽
    造文書或使公務員登載不實，同時係施用詐術之行為，則被
    告行使偽造私文書罪、或使公務員登載不實罪與詐欺取財罪
    2 罪間，均係以1行為觸犯2罪名，應依刑法第55條前段想像
    競合犯之規定，從一重之行使偽造私文書罪、詐欺取財罪處
    斷。是以被告就部分，應論行使偽造私文書罪、就部分
    ，應論詐欺取財罪、就部分，應論行使偽造私文書罪；而
    被告所犯上揭3 罪彼此間，犯意個別、行為互異，應依數罪
    併罰分論各處罪刑後，再定其應執行之刑。爰審酌被告之生
    活狀況、智識程度、犯罪後坦承犯行之態度，以及被害人所
    受損害已獲被告補償等一切情狀，分別量處有期徒刑3 月、
    2月、3月，再定其應執行之刑為有期徒刑6 月，並於定刑前
    、後依刑法第41條第1項前段、第2項規定諭知均得易科罰金
    併其折算標準。末查，被告前未曾因故意犯罪受有期徒刑以
    上刑之宣告，此有臺灣高等法院被告前案紀錄表可稽，其因
    一時失慮而觸犯刑章，如今已坦承犯行；經本院詢問被害人
    甲○○，表明願意原諒被告，而對於甲○○的損失部分，被
    告已經全額補償，深具悔意；且本件犯罪後，其後再查無犯
    罪情事。是被告經此刑之宣告後，應知警惕而無再犯之虞，
    本院因認暫不執行其刑為當，此不惟可避免短期自由刑之弊
    病，且可達刑罰教化之目的，爰併予宣告緩刑2 年，用啟自
    新。至於被告盜用招臨英印章部分，因非偽造之印文，不符
    刑法第219條規定，則不予宣告沒收。
據上論斷，應依刑事訴訟法第273條之1第1 項、第299條第1項前
段，刑法第216條、第210條、第214條、第339條第1 項、第55條
前段、第41條第1項前段、第2項、第51條第5款、第74條第1項第
1款，判決如主文。
本案經檢察官林冠佑到庭執行職務。
中    華    民    國    98    年    12    月    2     日
                  刑事第四庭    法  官  呂政燁
以上正本證明與原本無異。
如不服本判決應於收受送達後10日內向本院提出上訴書狀，並應
敘述具體理由；其未敘述上訴理由者，應於上訴期間屆滿後20日
內向本院補提理由書（均須按他造當事人之人數附繕）「切勿逕
送上級法院」。
                                書記官  呂欣穎
中    華    民    國    98    年    12    月    2     日
附本案所犯法條全文：
刑法第216條（行使偽造變造或登載不實之文書罪）
行使第210條至第215條之文書者，依偽造、變造文書或登載不實
事項或使登載不實事項之規定處斷。
刑法第210條（偽造變造私文書罪）
偽造、變造私文書，足以生損害於公眾或他人者，處5年以下有
期徒刑。
刑法第339條第1項（普通詐欺罪）
意圖為自己或第三人不法之所有，以詐術使人將本人或第三人之
物交付者，處5年以下有期徒刑、拘役或科或併科1千元以下罰金
。
刑法第214條（使公務員登載不實罪）
明知為不實之事項，而使公務員登載於職務上所掌之公文書，足
以生損害於公眾或他人者，處3年以下有期徒刑、拘役或5百元以
下罰金。

司法院資訊處製作；財團法人民間司法改革基金會備份。
